【裁判字號】    89,自,178
【裁判日期】    890308
【裁判案由】    詐欺等
【裁判全文】
臺灣臺北地方法院刑事裁定                          八十九年度自字第一七八號
    自  訴  人  甲○○
    被      告  乙○○
右列被告因詐欺案件，經自訴人提起自訴，本院裁定如左：
    主  文
自訴駁回。
    理  由
一、自訴意旨略以：如附件自訴狀影本所示。
二、按法院或受命法官於自訴案件第一次審判期日前訊問及調查結果，如認為案件有
    刑事訴訟法第二百五十二條至第二百五十四條之情形者，得以裁定駁回其自訴，
    同法第三百二十六條第三項定有明文。次按民事債務當事人間，若有未依債務本
    旨履行給付之情形，在一般社會經驗而言，原因非一；其因不可歸責之事由無法
    給付，或因合法得對抗他造主張抗辯而拒絕給付，其至債之關係成立後，始行惡
    意遲延給付，皆有可能，非必出於自始無意給付之詐欺犯罪一端；又刑事被告依
    法不負自證無罪之義務，故在別無積極證據之情形下，自難違反刑事訴訟法第一
    百五十四條之規定，以被告單純債務不履行之狀態，推定被告自始即有不法所有
    之意圖而施用詐術。
三、經查：自訴人於本院調查時坦承被告乙○○於八十六年間因承攬美麗國工程而向
    其訂購之鋁門窗材料之總貨款除合約書所約定之新台幣（下同）五百三十五萬元
    外，另有追加工程，全部貨款總計約達七百萬元，目前僅尾款五十三萬六千五百
    元未取得等語（見本院八十九年三月三日訊問筆錄），可知被告所積欠貨款尚不
    及總貨款之十分之一。又參諸自訴狀所載，被告就貨款之給付均依照合約書簽發
    支票，且均如期兌現，惟於工程完工之際所簽發之世華商業銀行東門分行為付款
    人、八十八年二月二十八日為發票日、金額五十三萬六千五百元支票屆期未獲兌
    現等語，益明被告於工程期間均按時給付貨款，有履行合約義務誠意無誤。且果
    被告自始即蓄意行詐，何須陸續給付數百萬元之貨款？則其於簽訂合約書之際並
    無為自己不法所有意圖甚明。又果被告有拒不付最後一期貨款之意圖，何須先行
    給付數百萬元貨款以培養信用？故被告辯稱因工程拖延請款不及致一時週轉不靈
    而未能如期給付最後一期貨款等語堪予採信，自難認被告於交付最後一期貨款支
    票時即無意給付，則尚無法單憑自訴人指訴驟謂被告有「基於拒付貨款之歹念，
    ：：故意讓該支票跳票」之情事。再者，被告雖未清償積欠之貨款，然自訴人迄
    未提出被告詐欺之證據，本院亦查無其他證據可佐，且被告既不負自證無罪之義
    務，在查無其他積極證據證明被告涉有罪嫌，即不能因被告單純債務不履行即推
    定其有不法所有意圖而施用詐術。從而，揆之首揭說明，自訴人所認被告涉犯詐
    欺罪行，應係犯罪嫌疑不足，依法應裁定駁回自訴。
四、另自訴狀雖載明：「附帶民事賠償該支票所應給付之貨款新台幣伍拾參萬陸仟伍
    佰元」，然自訴人於本院調查時表示並無以刑事程序要求賠償之意（見前揭期日
    訊問筆錄），可謂自訴人於提起本件自訴之時並無為附帶民事訴訟起訴之意，附
    此敘明。
據上論斷，應依刑事訴訟法第三百二十六條第三項、第二百五十二條第十款，裁定如
主文。
中      華      民      國    八十九    年      三      月      八      日
                                      臺灣臺北地方法院刑事第八庭
                                          法  官  許  純  芳
右正本證明與原本無異。
如不服本裁定，應於送達後五日內，向本院提出抗告狀。
                                          書記官  沈  銘  哲
中      華      民      國    八十九    年      三      月     十四     日


司法院資訊處製作；財團法人民間司法改革基金會備份。
